【裁判字號】    99,交聲,1288
【裁判日期】    990531
【裁判案由】    聲明異議
【裁判全文】
臺灣高雄地方法院交通事件裁定        99年度交聲字第1288號
原處分機關  交通部公路總局高雄區監理所
代  表  人  劉育麟
異  議  人  甲○○
上列異議人因違反道路交通管理處罰條例案件，對於交通部公路
總局高雄區監理所民國99年4 月27日所為之處分（高監自裁字第
裁80-NO0000000號）聲明異議，本院裁定如下：
    主  文
原處分撤銷。
甲○○汽車駕駛人，駕駛汽車經測試檢定酒精濃度超過規定標準
，處罰鍰新臺幣壹萬玖仟伍佰元，並應吊扣其小型車普通駕駛執
照壹年及接受道路交通安全講習。
    理  由
一、異議意旨略以：異議人即受處分人甲○○於民國99年4 月16
    日某時許，酒後駕駛車號F7-2557 號自用一般小客車（下稱
    小客車），於同日晚間8 時50分許，行經高雄縣路竹鄉○○
    路9 巷口，為警臨檢測得呼氣中酒精濃度達每公升0.35毫克
    ，遂予製單舉發，原處分機關乃依道路交通管理處罰條例第
    35 條 第1 項第1 款規定，裁處罰鍰新臺幣（下同）19,500
    元，吊扣異議人大貨車職業駕駛執照12個月，並施以安全講
    習；惟異議人因工作須駕駛車輛，應領有駕照，此處分將影
    響一家生計，為此，爰依法聲明異議，請求撤銷關於吊扣職
    業大貨車駕駛執照12個月之處分等語。
二、按汽車駕駛人飲用酒類後其吐氣所含酒精濃度超過每公升0.
    25毫克者，不得駕車，道路交通安全規則第114 條第2 款訂
    有明文。又汽車駕駛人，駕駛汽車經測試檢定有酒精濃度超
    過規定標準者，處15,000元以上60,000元以下罰鍰，並當場
    移置保管其車輛及吊扣其駕駛執照1 年，道路交通管理處罰
    條例第35條第1 項第1 款亦有明定。
三、經查：
（一）本件異議人於前揭時、地，酒後駕駛車號F7-2557 號小客
      車，為警臨檢測得呼氣中酒精濃度達每公升0.35毫克，遂
      予製單舉發，原處分機關乃依道路交通管理處罰條例第35
      條第1 項第1 款規定，罰鍰19,500元，吊扣異議人大貨車
      職業駕駛執照12個月，並施以安全講習之處分一節，業據
      異議人自承在卷，並有高雄縣政府警察局高警交字第N000
      00000 號舉發違反道路交通管理事件通知單、交通部公路
      總局高雄區監理所99年4 月27日高監自裁字第裁80-NO000
      0000號裁決書影本各1 紙在卷可稽，上開事實，自堪認定
      。
（二）按94年12月14日修正、95年3 月1 日施行前之道路交通管
      理處罰條例第68條固規定：「汽車駕駛人，因違反本條例
      及道路交通安全規則之規定，受吊扣或吊銷駕駛執照處分
      時，吊扣或吊銷其持有各級車類之駕駛執照」，惟修正後
      業已刪除「吊扣」之規定，改為「汽車駕駛人，因違反本
      條例及道路交通安全規則之規定，受吊銷駕駛執照處分時
      ，吊銷其持有各級車類之駕駛執照」，其修正理由乃係舊
      法將違法或違規駕駛人所持有各級車類之駕駛執照一併吊
      扣，失之過酷，影響人民工作及生活甚鉅，故依修正後之
      該條規定，受吊扣駕駛執照處分時，僅能吊扣違規當時所
      駕車類之駕駛執照，不再吊扣其持有各級車類之駕駛執照
      ，僅於受吊銷駕駛執照處分時，始吊銷其持有各級車類之
      駕駛執照。至道路交通管理處罰條例第68條之規定固再於
      99年5 月5 日修正公布，然施行日期另由行政院以命令定
      之，目前尚未施行，附此敘明。
（三）雖依道路交通安全規則第61條第1 項第3 款規定，汽車駕
      駛人取得高一級車類之駕駛資格者，應換發駕駛執照，並
      准其駕駛較低級車類之車輛，已領有大貨車駕駛執照者，
      得駕駛小型車、輕型機器腳踏車。查本件異議人酒後駕駛
      小客車，依法本應吊扣其小型車普通駕駛執照，惟因異議
      人領有較高級之大貨車職業駕駛執照，此有汽車駕照基本
      資料1 紙附卷可稽，致無較低級車類之小型車普通駕駛執
      照可供吊扣，固導致越級駕駛人違規酒駕時，無較低級駕
      駛執照可供吊扣，然此關於駕駛執照管理所衍生之執行困
      難或法規漏洞，宜由修法解決，尚不得擴張解釋於駕駛人
      無較低級駕駛執照可供吊扣時，即率爾代以吊扣其所領有
      之較高級駕駛執照，此舉與前揭道路交通管理處罰條例第
      68條之修正意旨不符，有悖法律保留原則。
（四）按行政行為對人民課以一定之義務或負擔，或造成人民其
      他之不利益時，其所採取之手段，與行政機關所追求之目
      的間，必須有合理之聯結關係存在，亦即不得違反「不當
      聯結禁止原則」，若欠缺此聯結關係，此項行政行為即非
      適法（最高行政法院90年度判字第1704號判決參照）。查
      本件異議人因飲酒後駕駛小客車，則應依本條例第35條第
      1 項第1 款之規定吊扣其所依憑駕駛小客車資格之駕駛執
      照，若將異議人小客車以外之大貨車職業駕駛資格一併予
      以限制，則係不當聯結異議人駕駛小客車之違規行為與其
      職業大貨車駕駛資格，此種不當聯結即構成違法，而有撤
      銷之原因。
四、綜上所述，原處分機關僅能吊扣異議人違規當時所駕駛之車
    輛種類即小型車普通駕駛執照，不得代以吊扣其大貨車職業
    駕駛執照，原處分機關未審酌新修正之法律規定，逕對異議
    人裁處吊扣大貨車職業駕駛執照12個月之處分，於法未合。
    是異議人此部分異議為有理由，應由本院將原處分撤銷，重
    新諭知如主文第2 項所示之處分；至異議人因領有大貨車職
    業駕駛執照，依法得駕駛小型車，已如前述，自非係「無照
    駕駛」，而無依道路交通管理處罰條例第67條第6 項規定禁
    止考照之問題，併此敘明。
五、依道路交通案件處理辦法第20條前段，道路交通管理處罰條
    例第35條第1 項第1 款、第24條第1 項第2 款，裁定如主文
    。
中    華    民    國    99    年    5     月    31    日
                  交通法庭    法  官  謝枚霏
以上正本證明與原本無異。
如不服本裁定，應於收受送達後5 日內向本院提出抗告狀。
中    華    民    國    99    年    5     月    31    日
                              書記官  楊馥如

司法院資訊處製作；財團法人民間司法改革基金會備份。
